【裁判字號】    97,交上易,276
【裁判日期】    980519
【裁判案由】    過失傷害
【裁判全文】
臺灣高等法院刑事判決               97年度交上易字第276號
上  訴  人  臺灣士林地方法院檢察署檢察官
上  訴  人
即  被  告  甲○○
選任辯護人  徐家福律師
上列上訴人因被告業務過失致重傷案件，不服臺灣士林地方法院
97年度交易字第126號中華民國97年7月29日第一審判決（上訴人
因業務過失致重傷罪案件，經臺灣士林地方法院檢察署檢察官於
民國96年8月23日以96年度偵字第6608號為不起訴處分，告訴人
乙○○聲請再議後，經臺灣高等法院檢察署檢察長於96年9月27
日以96年度上聲議字第4838號為駁回再議之處分，經告訴人乙○○聲請交付審判，由原審法院於96年11月8日以96年度聲判字第
58 號裁定交付審判），提起上訴，本院判決如下：
    主  文
原判決撤銷。
甲○○無罪。
    理  由
一、本件原審裁定准予交付審判之犯罪事實略以：被告甲○○以
    販賣鞋子等貨物為業，平日均駕駛車牌N2-9421號自用小客
    貨車載貨至市場販賣，於收攤後，再載貨返回所受雇之不知
    名公司報帳，駕駛為其販賣貨物之附隨業務，為從事駕駛業
    務之人。民國96年1月4日下午3時15分許，甲○○駕駛該自
    用小客貨車，於市場收攤後，載貨回臺北縣三重市所受雇之
    公司報帳，沿臺北市士林區○○○路○段，由北往南方向行
    駛，途經該路段與中正路交岔路口，欲右轉中正路時，應注
    意汽車駕駛人駕駛汽車行經行人穿越道，遇有行人穿越時，
    無論有無交通指揮人員指揮或號誌指示，均應暫停讓行人先
    行通過，且當時天候晴、日間有自然光、路面狀況及視距均
    良好，並無不能注意之情事，適張蔥徒步沿上開延平北路6
    段，亦由北往南方向，進入上開交岔路口之行人穿越道，詎
    甲○○見張蔥行走於行人穿越道，並未暫停讓張蔥先行通過
    ，即冒然右轉，避煞不及，其所駕駛之上開自用小客貨車車
    頭擦碰張蔥之左手臂，張蔥之身體右側乃向前倒地，瞬間與
    所穿著之一雙鞋子分離，並受有右側大腦硬腦膜下出血、右
    側大腦腦內出血、迄今無法自主行動、呈植物人狀態之重傷
    害。經警據報前往處理，始悉上情，因認被告甲○○所為涉
    犯刑法第284條第2項後段之業務過失致重傷罪嫌。
二、按犯罪事實應依證據認定之，無證據不得認定犯罪事實，刑
    事訴訟法第154條第2項定有明文；又不能證明被告犯罪或其
    行為不罰者，應諭知無罪之判決，復為同法第301條第1項所
    明定。次按，事實之認定，應憑證據，如未能發現相當證據
    ，或證據不足以證明，自不能以推測或擬制之方法以為裁判
    基礎；又認定不利被告之事實，須依積極證據，苟積極證據
    不足為不利於被告事實之認定時，即應為有利於被告之認定
    ，更不必有何有利之證據，最高法院30 年上字第816號、40
    年臺上字第86號分別著有判例。
三、本件原法院裁定交付審判意旨認被告涉犯上開罪行，係以：
    被告之供述、道路交通事故現圖、道路交通事故調查報告表
    (一)、(二)、現場照片及新光吳火獅紀念醫院出具之診斷證明書
    為論據。訊據被告甲○○固不否認其以販賣鞋子為業，平日
    均駕駛上開自用小客貨車載貨至市場販賣，於上開時間收攤
    後，駕駛該車載貨返回所受雇之臺北縣三重市不知名公司報
    帳途中，行經上開地點，發現被害人張蔥倒地，而予以救助
    ，惟堅決否認有何過失傷害致重傷之犯行，辯稱：伊開車從
    臺北市○○○路最外車道右轉中正路從內起算第二車道後，
    就發現張蔥躺在斑馬線上，所以停車下去看，伊並沒有撞到
    張蔥等語。經查：
  (一)本件被害人張蔥於96年1月4日下午3時15分許，經路人發現
    躺臥在臺北市士林區○○○路○段與中正路交岔路口人行穿
    越道處，受有右側大腦硬腦膜下出血、右側大腦腦內出血等
    傷害，迄今無法自主行動，而呈植物人狀態，有道路交通事
    故現圖、調查報告表(一)、(二)、現場照片及新光吳火獅紀念醫
    院出具之診斷證明書可憑（見偵他卷第15、21至22、26至27
    、47頁），且為被告所是承，堪認屬實。
  (二)被告駕駛之車號N2－9421號自用小客貨車並無明顯之新擦撞
    痕跡，此有道路交通事故補充資料表及該小客貨車照片可稽
    （見偵他卷第16、49至52頁），雖該車左前車頭鈑金上有可
    疑痕跡，惟經臺北市政府警察局士林分局鑑識小隊檢測後無
    血跡反應，亦有刑案現場照片為憑，且告訴代理人一再指陳
    該車前保險桿右下側之油漆擦痕疑為張蔥身著之紅色衣料或
    其所持紅色雨傘物質，然採集被害人張蔥所持之雨傘傘頭部
    位塑膠片、被告駕駛之自用小客貨車前保險桿右下方刮擦痕
    油漆片，兩者經檢驗分析後，雨傘傘頭檢出聚丙烯樹脂成分
    ，車輛油漆片則檢出丙烯酸類-環氧-聚酯樹脂及填充劑硫酸
    鋇等成分，兩者成分不相似，此觀卷附之內政部警政署刑事
    警察局鑑定書甚明（見偵查卷第96、97頁），是依被告駕駛
    車輛上所採跡證，經科學鑑識，尚無法證明該車輛有擦撞張
    蔥之事實。又經本院囑請內政部刑事警察局對被告為測謊鑑
    定結果，認被告否認撞擊到被害人張蔥，無不實反應，亦有
    該局98年2月11日刑鑑字第0980018133號函附之鑑定書1份可
    稽（見本院卷第50頁），是被告辯稱未駕車撞到被害人一節
    ，尚非全然無據。
  (三)依上揭新光吳火獅紀念醫院證明書所載，被害人張蔥除頭部
    分傷致右側硬腦膜下出血、腦挫傷出血外，左手亦受有挫傷
    瘀青之傷害，告訴人並質疑此係遭被告所駕車輛撞擊所致，
    然依上揭鑑定書所載，於被告所駕車輛上並未採得曾擦撞被
    害人之跡證，是尚難以被害人左手受有挫傷瘀青之傷害，即
    認係被告駕車不慎撞及。況依證人丙○○於偵查中及原審結
    證稱：我當時騎機車經過，看到張蔥躺在斑馬線附近，並看
    到被告駕駛之N2-9421號自用小客貨車停在路中央，我就下
    車問被告有無叫救護車，他告訴我119打不進去，我就自己
    打110，當時有1個6、70歲的阿婆在附近等公車，跑來跑去
    不斷過來看情形，我有問她是否是這台銀色的車撞倒，她說
    不是，她說躺在地上的老婆婆是走路拿雨傘自己跌倒，銀色
    的車剛好開到該處就停下來，我有叫她留下來當證人，她說
    不要。我在協助救護車將被害人送醫並指揮交通，有4、5個
    老太太在等公車，她們說被害人流血流很多，我有再度跟她
    們確認是否那台車撞的，她們說是老太太走過去自己跌倒，
    不是那台車撞的，我有問她們為何知道，她們說她們在等公
    車有看到，我有問她們為何不出來作證，她們說很怕不敢出
    來作證。因被害人是老太太，年紀很大，我覺得被害人受傷
    很可憐，跟我講的老太太也是有年紀，看起來不是亂講，我
    才願意出來作證等語（見偵查卷第19頁、原審卷第56-58頁
    ），又證人丁○○亦於原審結證稱：發生車禍時我沒有在場
    ，我開的檳榔攤是在中正路上，公車站牌就在我店的前面，
    離被害人確實跌倒地點約50至100公尺，等公車的1位老太太
    跟我講，他說跌倒老太太的雨傘有勾到車子的情形，但沒有
    說勾到的那部車子在哪裡等語（見原審卷第52至56頁），證
    人丙○○與丁○○雖未親眼目睹本件被害人倒地受傷之經過
    ，然本件案發時間為96年1月4日下午3時15分，正值下午視
    線良好，且張蔥倒地位置，係在公車站牌正對面，當時等候
    公車乘客與路上兩邊來往之人潮擁擠，此時路上任何狀況發
    生，皆眾所得以共見，倘被告駕車碰撞被害人，則現場眾多
    親眼目睹之民眾或馬路上來往之汽機車駕駛，何以未有一人
    指控被告駕車撞到張蔥？又被告與丙○○、丁○○素昧平生
    ，倘被告在眾目睽睽下撞倒張蔥，則現場豈會有人說係被害
    人自行倒地而非被告所撞？足徵上開證人證詞應非虛構。
四、綜上所述，依上揭證據，尚難證明被告所駕車輛確有撞及被
    害人張蔥，就被告是否有業務過失致重傷犯行尚有合理之懷
    疑存在，本院盡調查能事，復查無其他積極證據足資證明被
    告犯罪，本院既無從形成對被告不利之確信，依法自應為被
    告無罪之諭知。原審未查，遽為被告有罪之判決，尚有未洽
    。被告上訴，否認犯罪，檢察官亦為被告利益上訴，指摘原
    判決不當，為有理由，應由本院將原判決撤銷改判，為被告
    無罪之判決。
據上論結，應依刑事訴訟法第369條第1項前段、第364條、第301
條第1項，判決如主文。
本案經檢察官侯寬仁到庭執行職務。
中    華    民    國    98    年    5     月    19    日
                  刑事第二十一庭審判長法  官  蘇隆惠
                                      法  官  楊力進
                                      法  官  許永煌
以上正本證明與原本無異。
不得上訴。
                                      書記官  江采廷
中    華    民    國    98    年    5     月    19    日


司法院資訊處製作；財團法人民間司法改革基金會備份。
